【裁判字號】    97,簡,299
【裁判日期】    970925
【裁判案由】    進口貨物核定稅則號別
【裁判全文】
臺北高等行政法院判決
                                     97年度簡字第00299號
原      告  金泰科技股份有限公司
代  表  人  甲○○（董事長）
訴訟代理人  吳嘉榮律師
被      告  財政部基隆關稅局
代  表  人  呂財益（局長）
訴訟代理人  乙○○
上列當事人間因進口貨物核定稅則號別事件，原告不服財政部中
華民國96年7 月18日台財訴字第09600263610 訴願決定（案號：
第00000000號），提起行政訴訟，本院判決如下：
    主  文
原告之訴駁回。
訴訟費用由原告負擔。
    事實及理由
一、原告起訴後，被告代表人變更為呂財益，是新任代表人具狀
    聲明承受訴訟，核無不合，應予准許。又司法院於民國（下
    同）92年9 月17日以（92）院台廳行一字第23681 號令，依
    行政訴訟法第229 條第2 項之規定，將同條第1 項之簡易案
    件金額（價額）提高為新台幣（下同）20萬元，並於93年1
    月1 日實施。本案原告係就系爭貨物原申報稅則第8473.30.
    10號，稅率0%，經被告核認應改列稅則第3215.11.00號，稅
    率6.5%，而提起行政訴訟，惟改核前後稅費差額為新台幣（
    下同）37,749元，依行政訴訟法第229 條第1 項第1 款規定
    ，應依簡易訴訟程序進行之，並不經言詞辯論為判決。
二、事實概要：原告於民國（下同）96年1 月25日委由新義美報
    關行向被告報運進口INK （墨水）乙批（報單號碼：第AA/9
    6/0202/1029 號），原申報稅則第8473.30.10號，稅率為0%
    。經被告查驗結果，系爭貨物係未含IC組件之BLACK INK ，
    應改歸列稅則號別第3215.11.00號，稅率6.5%。原告不服，
    申請復查未獲變更，提起訴願亦遭決定駁回，遂提起行政訴
    訟。
三、原告起訴主張：
  (一)原告進口之「5 GAL PAIL INK」（下稱系爭貨物）為5 加侖
    桶裝墨水，為電腦之附件工業用印表機所使用，工業用印表
    機之稅則號別為第8471.10 號，有該機器進口憑單可稽，則
    該印表機使用之墨水即為稅則第8471.10 號目機器之零件及
    附件。
  (二)系爭貨物零件系統組成要件為：純水、染料佔總成本30%
    ，有進口報單及commercial invoice成本金額可稽。桶蓋
    上墨水系統（含IC驅動板、IC墨水存量記錄器）佔總成本70
    % ，有工業用印表機AR-400目錄及安裝墨水使用說明圖說影
    本可稽。如未組合上述兩者，則印表機無法印出文字數字、
    圖像等，可知其主要之材料或組件為桶蓋上墨水系統，此為
    工業用印表機主要零組件之一，依海關進口稅則解釋準則（
    下稱解釋準則）三(乙)規定：「混合物由不同材料或組件組成
    之組合物或零售之成套貨物．．．，應按實質上構成該項貨
    品主要特徵所用之材料或組件分類」，即應歸類稅則第8473
    .30.10號。
  (三)系爭貨物亦隨貨配備IC墨水使用控制晶片（下稱IC控制晶片
    ），惟其墨水與IC控制晶片得分別置放拆裝，有IC控制晶片
    使用說明書可稽。為避免該晶片於運輸途中碰撞受損，故將
    其與墨水拆散分別包裝，因該晶片構成結構薄如紙片，體積
    甚小，如未詳細檢驗，甚難於貨櫃中發現其存在，被告派駐
    檢驗員於抽驗時，即疏漏未察，遽認系爭貨物未配置IC紀錄
    器及IC驅動版。
  (四)國際商品統一分類制度註解（下稱HS註解）稅則第3215節為
    「油墨、書寫或繪畫用墨水及其他墨類，不論是否經濃縮或
    為固體者」（printing ink,writing or drawing ink and
    other inks whether or not concentrated or solid ），
    被告訴稱「不論供工業用印表機或一般印刷機器所使用之油
    墨，均歸類稅則第3215節」，係恣意擴張解釋。原告進口之
    墨水與一般印刷機器所使用之油墨不同，專供工業用印表機
    使用，與一般供印刷機使用之黑色油墨，其成分不同，用途
    不同，不能代替使用，自不得類推適用上揭黑色油墨之稅率
    。
  (五)查稅則第8473.30.10號並未規定機器之零件及附件必含有「
    IC記錄器、IC驅動板、噴頭等組件」。原處分及復查決定逾
    越海關進口稅則之規定，而援引不具法規範效力之財政部關
    稅總局稅則處（下稱稅則處）分類疑問及解答案例，為課稅
    之依據，顯違租稅法定主義等情。爰為聲明請求將訴願決定
    、復查決定及原處分均撤銷。
四、被告則以：
  (一)按解釋準則一：「類、章及分章之標題，僅為便於查考而設
    ；其分類之核定，應依照稅則號別所列之名稱及有關類或章
    註為之，此等稅則號別或註內未另行規定者，依照後列各準
    則規定辦理。」規定，系爭貨物不宜逕依稅則第32章「鞣革
    或染色用萃取物；鞣酸及其衍生物；染料、顏料及其他著色
    料；漆類及凡立水；油灰及其他灰泥；墨類」或84章「核子
    反應器、鍋爐、機器及機械用具；及其零件」之標題做為稅
    則分類之依據，而應照各稅則號別所列之名稱及有關類或章
    註予以分類。
  (二)查系爭貨物為INK （黑色油墨），其上無配置IC紀錄器、IC
    驅動板、噴頭等可資識別為專供某一特定機器或用具使用
    之組件，不具有完整或完成貨品（噴墨式印表機）零件之主
    要特性，僅為噴墨式印表機之消耗品，而非零件或附件，依
    解釋準則二(甲)規定：「稅則號別中所列之任何一種貨品，應
    包括該項貨品之不完整或未完成者在內，惟此類不完整或未
    完成之貨品，進口時需已具有完整或完成貨品之主要特性。
    該稅則號別亦應包括該完整或完成之貨品（或由於本準則而
    被列為完整或完成者），而於進口時未組合或經拆散者。」
    自無稅則第8473.30.10號之適用。另按「國際商品統一分類
    制度暨海關稅則分類」（蔡進來編著）第73頁三、稅則上特
    定商品的分類（一）第2 段「通常消耗品（如汽車用汽油、
    郵票自動販賣機用之郵票、照相機用之膠卷、影印機之色粉
    、鋼筆用之墨水‧‧‧等）不被認為是零件及附件」，通常
    消耗品不被認為是零件及附件。
  (三)參據序號000-0000稅則疑義資料清表，列表機用墨水匣，如
    係墨水匣頭控制感應器內部含有IC元件，並裝置墨水以外之
    電器設備，主要在於加熱，使墨水產生氣泡，以達噴墨作用
    者，因已非一般單純之黑色墨水匣，而依其為電腦設備之特
    性，歸列稅則號別第8473.30.10號。次依稅則處85年CA北關
    字第21號台北關稅局進口稅則分類疑問及解答案例（稅則疑
    義資料清表序號000-0000），未含IC元件裝置油墨之墨水匣
    ，依其為油墨之特性，歸列稅則號別第3215.19.00號。復據
    （96）基預字0017號稅則預先審核案例與系爭貨物功能與用
    途雷同，且未含IC記錄器、IC驅動板、噴頭等組件之供工業
    用噴印機用ST6BK5 5加侖黑色水性油墨，其運作過程係運用
    空壓機將空氣灌入油墨桶，將所需噴印內容透過噴頭將電磁
    閥打開噴印出文字、條碼、圖像，亦歸列稅則號別第3215.1
    1.00號。故被告依HS註解之詮釋及稅則處核定之案例，將系
    爭貨物改列稅則第3215.11.00號，並無不當。
  (四)按「稅則號別所列之貨品名稱說明較具體明確者，應較一般
    性說明者為優先適用‧‧‧」為解釋準則三(甲)所明定。查稅
    則第3215.11.00號為「黑色油墨」，依HS註解就稅則第3215
    節之詮釋，係指「油墨、書寫或繪畫用墨水及此類墨類，不
    論是否經濃縮或為固體者」，且此類墨類包括複印及膠版印
    刷用油墨、原子筆用油墨、複印機用油墨及注入打印臺或打
    字機帶用油墨、製標記用墨水、金屬性油墨、調製之一烤即
    顯的墨水或隱形墨水等，並未僅侷限於印刷機使用之油墨，
    故不論供何種印表機或印刷機所使用之油墨，均具體明確而
    應歸列稅則第3215節等語，資為抗辯。並聲明求為判決駁回
    原告之訴。
五、本院之判斷：
  (一)按海關進口稅則第8473.30.10號為：「第8471.10 、8471.3
    0 、8471.41 、8471.49 、8471.50 、8471.60 、8471.70
    目機器之零件及附件」，第1 欄稅率0%；進口稅則第3215.1
    1.00號為：「黑色油墨」，第1 欄稅率6.5%。又「油墨、書
    寫或繪畫用墨水及此類墨類，不論是否經濃縮或為固體者」
    ，均歸列稅則第3215節，為HS註解稅則第3215節所明定。
  (二)原告於96年1 月25日委由新義美報關行向被告報運進口INK
    （墨水）乙批，原申報稅則第8473.30.10號，稅率為0%。經
    被告查驗結果，來貨係未含IC組件之BLACK INK 之事實，有
    進口報單在原處分卷可稽，且為原告所不爭執，堪認為真實
    。是被告將系爭貨物稅則改列為第3215.11.00號，復查及訴
    願決定遞予維持，揆諸首開規定，並無不合。
  (三)原告主張系爭貨物係專供工業用印表機使用之墨水，非供一
    般印刷機器使用，應適用稅則8473.30.10號云云。經查HS註
    解有關稅則第3215節之貨品，係指「油墨、書寫或繪畫用墨
    水及此類墨類，不論是否經濃縮或為固體者」，且此類墨類
    包括複印及膠版印刷用油墨、複印機用油墨、製標記用油墨
    、注入打印臺或打字機帶用油墨、金屬性油墨、原子筆用油
    墨等，並未僅侷限於印刷機使用之油墨，故不論供工業用印
    表機或一般印刷機器所使用之油墨，均應歸列稅則第3215節
    。本件報單原告報運來貨僅1 項，系爭貨物經被告查驗為每
    桶5 加侖BLACK INK ，並未含IC組件，有進口報單之註記可
    按，原告亦自承系爭貨物配置IC控制晶片，因其精密易損，
    故拆散另為包裝（見本院卷第65、66頁）。是縱原告所言屬
    實，其所稱IC控制晶片既未隨同系爭貨物進口（本件報單申
    報貨物僅1 項），即屬另類貨物。而系爭貨物因未含IC組件
    ，無法控制其墨水流量，顯係單純之墨水（消耗品），而非
    工業用印表機之零件或附件，被告依解釋準則三(乙)：「混合
    物、由不同材料或組件組成之組合物或零售之成套貨物‧‧
    ‧，應按照實質上構成該項貨品主要特徵所用之材料或組件
    分類。」及前開HS註解有關稅則第3215節之規定，歸列其稅
    則號別為第3215.11.00號，並無不合。
六、綜上所述，原告主張均無可採。從而原處分（含復查決定）
    及訴願決定均無違誤，原告仍執前詞聲請撤銷，為無理由，
    應予駁回。又兩造其餘陳述於判決結果不生影響，無庸一一
    論列，併予敘明。
據上論結，本件原告之訴為無理由，爰依行政訴訟法第233 條第
1 項、第98條第1 項前段，判決如主文。
中    華    民    國    97    年     9    月   25     日
                    臺北高等行政法院第三庭
                                    法  官  楊  莉  莉
上為正本係照原本作成。
本件以訴訟事件所涉及之法律見解具有原則性者為限，始得於本
判決送達後20日內向本院提出上訴狀並表明上訴理由，如已於本
判決宣示後送達前提起上訴者，應於判決送達後20日內補具上訴
理由（均按他造人數附繕本），且經最高行政法院許可後方得上
訴。
中    華    民    國    97    年     9    月   25     日
                                    書記官  林  俞  文


司法院資訊處製作；財團法人民間司法改革基金會備份。
